臺灣高等法院民事判決　　　　　　　　　 100年度訴字第12號
原　　　告　宋子儀
　　　　　　宋子薇
共　　　同
法定代理人　陳　萍
兼上　一人
訴訟代理人　宋金龍
被　　　告　陳雅於
上列當事人間侵權行為損害賠償事件，經刑事庭移送前來，本院
於中華民國100年6月7日言詞辯論終結，茲判決如下：
    主  文
被告應給付原告各新臺幣伍仟元。
原告其餘之訴駁回。
訴訟費用由被告負擔十分之一，餘由原告負擔。
原告假執行之聲請駁回。
    事實及理由
一、原告主張：被告前於民國99年5月6日在兩造位於新北市汐止
    區住處門前，以雨傘指向伊等並出言辱罵「幹」、「去死」
    等語，致伊等受有精神上之損害，被告上開侵權行為業經刑
    事判決構成公然侮辱罪（即臺灣士林地方法院〈以下稱士林
    地院〉99年度易字第371號、本院100年度上易字第 331號）
    ，被告自本件事發後迄今並無悔意，伊等年紀幼小，並無防
    衛能力，每日須與被告使用同一棟大樓電梯進出，生活壓力
    及精神上均受有極大影響，伊等自得請求被告賠償伊等所受
    精神上之損害，並應為回復伊等名譽之適當處分等情。爰依
    民法侵權行為之法律關係，求為命被告賠償原告各新臺幣（
    以下同）5萬元，並於自由時報、聯合報等刊登道歉啟事之
    判決，並聲明願供擔保，請求宣告假執行。
二、被告則以：伊並未辱罵原告，亦無原告父親宋金龍所稱之精
    神有問題，原告母親陳萍前對伊構成傷害行為，經伊提起傷
    害罪告訴，雙方嗣已和解，伊另因遭陳萍辱罵而對其提起公
    然侮辱之刑事訴訟，伊因本件糾紛造成生活作息紊亂等語，
    資為抗辯。並答辯聲明：原告之訴駁回。
三、查被告前因於前揭時地辱罵原告，遭士林地院及本院分別以
    99年度易字第371號、100年度上易字第331號判決判處罰金2
    千元，得易服勞役確定等事實，為兩造所不爭，復經本院調
    閱前開刑事案卷卷宗核閱屬實，堪信為真實。
四、原告主張，被告公然侮辱伊等，致伊等精神上受有損害，被
    告應賠償各 5萬元及登報道歉等情，為被告所否認，並以前
    揭情詞置辯。經查：
  (一)被告雖否認有以前開言詞辱罵原告等情，惟原告宋子儀於前
    開刑事案件第一審審理即稱：伊上完安親班，在所住大樓樓
    下遇見被告，被告看到我們後又回去關上1樓的門，還罵我
    們「幹」，被告往前走一段路後又回頭罵我們「去死」等語
    ，核與原告宋子薇所述：案發當時，我們上完安親班坐車回
    去就碰到這個阿姨（即被告），我們要走回去時，被告把門
    關起來不讓我們進去，罵我們「幹」，走到很前面的時候又
    罵我們「去死」等情節相符（見刑事審易字卷第 19-21頁）
    ，而依監視錄影畫面翻拍相片（見刑事偵卷第 18-19頁）所
    示，被告在上開大樓 1樓大門門口遇及甫要進入該棟大樓之
    原告時，曾以手持長型雨傘指向原告，並於經過原告步行一
    段距離後，仍邊走邊回頭看原告，原告則刻意繞進道路內側
    與被告保持一定距離，其行為亦與原告前開所述舉動大致相
    符，徵諸高森國即上開大樓警衛於警方訪談時，曾陳稱：伊
    當日值勤時剛好很忙，有看到1號4樓住戶（即被告）出來，
    剛好1號6樓的兩個小女孩要回家，有聽到 4樓住戶講話比較
    大聲，好像是在指責小朋友，但詳細內容不清楚等語（見刑
    事偵卷第16頁），參以被告於刑事第一審簡易庭庭訊時，曾
    自承伊當時可能有講「幹」等情，堪認原告主張，被告於前
    揭時地以上開言詞辱罵伊等，應為可採。
  (二)按不法侵害他人之名譽者，被害人雖非財產上之損害，亦得
    請求賠償相當之金額，民法第195條第1項定有明文。被告以
    前開言詞辱罵原告，既經認定，自屬侵害原告之名譽，應負
    損害賠償責任。被告為夜大畢業，現為家庭主婦，罹患肺腺
    癌，名下財產總額約300萬餘元，原告則分別為國小四年級
    及六年級學生等情，業據兩造陳明，並有檢驗報告及財產總
    歸戶資料在卷可稽，本院斟酌兩造之身份、地位、經濟能力
    及被告侵權行為之情狀，認為原告請求各 5萬元為非財產上
    損害之賠償，尚屬過高，應以各 5千元為適當。又本件被告
    因巧遇放學返家之原告而一時出言辱罵，究其情節尚非重大
    ，其辱罵之言詞並未經媒體傳播散布，原告請求被告應登報
    道歉，亦無必要。從而，原告基於侵權行為之損害賠償請求
    權，請求被告賠償各 5千元，洵屬正當，應予准許。其餘超
    過之請求，則無理由，應予駁回。
五、原告雖陳明願供擔保請准宣告假執行，惟原告勝訴部分，金
    額未逾150萬元，被告不得上訴第三審，本院判決即屬確定
    ，無宣告假執行之必要。至原告敗訴部分，其假執行之聲請
    即失所附麗，應併予駁回。
六、據上論結，本件原告之訴為一部有理由，一部無理由。依民
    事訴訟法第79條，判決如主文。
中    華    民    國   100    年    6     月    21    日
                    民事第十一庭
                        審判長法  官  呂太郎
                              法  官  徐福晉
                              法  官  詹文馨
正本係照原本作成。
原告如不服本判決，應於收受送達後20日內向本院提出上訴書狀
，其未表明上訴理由者，應於提出上訴後20日內向本院補提理由
書狀（均須按他造當事人之人數附繕本）上訴時應提出委任律師
或具有律師資格之人之委任狀；委任有律師資格者，另應附具律
師資格證書及釋明委任人與受任人有民事訴訟法第466條之1第1
項但書或第2項（詳附註）所定關係之釋明文書影本。如委任律
師提起上訴者，應一併繳納上訴審裁判費。
被告不得上訴。
中    華    民    國   100    年    6     月    24    日
                              書記官  洪秋帆
附註：
民事訴訟法第466條之1（第1項、第2項）：
對於第二審判決上訴，上訴人應委任律師為訴訟代理人。但上訴
人或其他法定代理人具有律師資格者，不在此限。
上訴人之配偶、三親等內之血親、二親等內之姻親，或上訴人為
法人、中央或地方機關時，其所屬專任人員具有律師資格並經法
院認為適當者，亦得為第三審訴訟代理人。